【裁判字號】    99,審訴,87
【裁判日期】    990614
【裁判案由】    毒品危害防制條例
【裁判全文】
臺灣士林地方法院刑事判決              99年度審訴字第87號
公  訴  人  臺灣士林地方法院檢察署檢察官
被      告  甲○○
上列被告因違反毒品危害防制條例案件，經檢察官提起公訴（98
年度毒偵字第2072號），被告於本院準備程序中就被訴事實為有
罪陳述，經本院合議庭裁定由受命法官獨任行簡式程序審理，並
判決如下：
    主  文
甲○○施用第一級毒品，累犯，處有期徒刑玖月。
    事  實
一、甲○○前因施用毒品案件，經臺灣臺北地方法院以88年度毒
    聲字第1503號裁定送觀察、勒戒後，認無繼續施用毒品之傾
    向，於民國88年7 月3 日執行完畢釋放出所，並由臺灣臺北
    地方法院檢察署檢察官以88年度偵字第13974 號為不起訴處
    分確定。復於前開觀察、勒戒執行完畢釋放後5 年內之88年
    間，因施用毒品案件，經臺灣臺北地方法院以88年度毒聲字
    第2961號裁定送觀察、勒戒後，認有繼續施用毒品之傾向，
    除經同院以89年度毒聲字第50號裁定令入戒治處所施以強制
    戒治外，並經臺灣臺北地方法院檢察署檢察官以88年度毒偵
    字第1152號聲請簡易判決處刑，其中刑事追訴部分，嗣經臺
    灣臺北地方法院以89年度北簡字第380 號判決判處有期徒刑
    4 月確定，於91年8 月5 日執行完畢（以上不構成累犯）；
    至於強制戒治部分，嗣因執行成效良好，經同院以89年度毒
    聲字第1581號裁定停止戒治，所餘戒治期間付保護管束，惟
    因於保護管束期間再犯連續施用第一、二級毒品罪，違反保
    護管束應遵守事項情節重大，再經同院以89年度毒聲字第25
    36號裁定撤銷停止戒治，令入戒治處所繼續施以強制戒治，
    於91年4 月5 日執行完畢（釋放後接續執行另案徒刑），而
    上開保護管束期間連續施用第一、二級毒品犯行部分，則經
    臺灣高等法院以91年度上訴字第2088號判決分別判處有期徒
    刑1 年、7 月，應執行有期徒刑1 年3 月確定；另因2 次偽
    造文書案件，分別經本院以92年度簡字第460 號判決判處有
    期徒刑5 月確定及臺灣臺北地方法院以93年度簡上字第220
    號判決判處有期徒刑8 月確定，並與上揭有期徒刑1 年3 月
    合併定應執行有期徒刑2 年2 月確定，於94年7 月13日縮短
    刑期假釋出監，所餘期間付保護管束，於94年11月20日保護
    管束期滿未經撤銷假釋，視為執行完畢（以上構成累犯）。
    詎仍未戒除毒癮，復因連續施用第一級及施用第二級毒品案
    件，分別經本院以94年度訴字第900 號判決判處有期徒刑1
    年2 月確定及95年度易字第58號判決判處有期徒刑7 月確定
    ；又因接續施用第一級毒品案件，經本院以95年度訴字第12
    13號判決判處有期徒刑1 年10月確定，上開3 案嗣與另犯2
    次竊盜案件經裁定減刑及合併定應執行刑暨接續執行，於97
    年7 月25日縮短刑期假釋出監，所餘期間付保護管束，嗣於
    假釋期間因違反保護管束應遵守事項情節重大，上開假釋遂
    經撤銷，應執行殘刑有期徒刑2 月又20日，於98年8 月13日
    縮刑期滿執行完畢（此部分不構成累犯）。詎甲○○仍未悛
    悔，復基於施用第一級毒品海洛因之犯意，於98年4 月8 日
    晚間某時許，在其位於在臺北市○○區○○路498 巷2 號住
    處，以針筒注射之方式，施用海洛因1 次。嗣於98年4 月9
    日下午1 時45分，甲○○至臺北市警察局信義分局偵查隊接
    受毒品案件調查，經警徵得其同意後採尿送驗，因鑑驗結果
    呈嗎啡陽性反應，始查悉上情。
二、案經臺北市政府警察局信義分局報告臺灣臺北地方法院檢察
    署檢察官呈請臺灣高等法院檢察署檢察長令轉臺灣士林地方
    法院檢察署檢察官偵查起訴，並經本院改依簡式程序審理。
    理  由
一、上揭犯罪事實，業據被告甲○○於本院準備程序及審理時迭
    承不諱（參見本院卷第65頁、第69頁），又被告於98年4 月
    9 日在臺北市政府警察局信義分局偵查隊為警採集尿液，經
    送台灣尖端先進生技醫藥股份有限公司以酵素免疫分析法初
    驗後，再以氣相層析質譜儀法複驗，證實該尿液呈嗎啡（即
    施用海洛因之代謝物）陽性反應，有該公司於98年4 月17日
    出具之濫用藥物檢驗報告及臺北市政府警察局信義分局偵辦
    毒品案件尿液檢體委驗單各乙紙附卷可稽（附於臺灣臺北地
    方法院檢察署98年度毒偵字第1499號卷第7 頁、第13頁）。
    綜上，足認被告自白與事實相符，可以採信，本案事證至為
    明確，被告犯行堪予認定。
二、按毒品危害防制條例於92年7 月9 日修正公布，自93年1 月
    9 日施行，其中第20條、第23條將施用毒品之刑事處遇程序
    區分為「初犯」、「5 年內再犯」、「5 年後再犯」。依其
    立法理由之說明：「初犯」，經觀察、勒戒或強制戒治，應
    為不起訴處分或不付審理之裁定；經觀察、勒戒或強制戒治
    執行完畢釋放後，「5 年內再犯」者，因其再犯率甚高，原
    實施之觀察、勒戒及強制戒治既已無法收其實效，爰依法追
    訴或裁定交付審理。至於經觀察、勒戒或強制戒治執行完畢
    釋放，「5 年後再犯」者，前所實施之觀察、勒戒或強制戒
    治已足以遮斷其施用毒品之毒癮，為期自新及協助其斷除毒
    癮，仍用「初犯」規定，先經觀察、勒戒或強制戒治之程序
    。從而，依修正後之規定，祇於「初犯」及「5 年後再犯」
    2 種情形，有其追訴條件之限制，即須於初犯經觀察、勒戒
    或強制戒治釋放後，5 年內均無施用毒品之行為，始能認其
    前所實施之觀察、勒戒或強制戒治已足遮斷毒癮，而得於5
    年後再犯時，再予適用初犯之規定，重行觀察、勒戒等程序
    。倘5 年內已經再犯，經依法再為保安處分或追訴處罰，縱
    其第3 次（或第3 次以上）施用毒品之時間，在初犯之保安
    處分執行完畢釋放5 年以後，即與「5 年後再犯」之情形有
    別，且因已於「5 年內再犯」，顯見其再犯率甚高，原實施
    觀察、勒戒或強制戒治，已無法收其實效，自無再經觀察、
    勒戒及強制戒治之必要，應由檢察官逕行起訴，始符新法修
    正之本旨（最高法院97年第5 次刑事庭會議決議、97年度台
    非字第540 號判決參照）。查被告前因施用毒品案件，經法
    院裁定送觀察、勒戒後，認無繼續施用毒品之傾向，於88年
    7 月3 日執行完畢釋放出所，復於該次觀察、勒戒執行完畢
    後5 年內之88年至90年間，先後因施用毒品犯行，經法院分
    別判處罪刑確定，並均已執行完畢等情，有臺灣高等法院被
    告前案紀錄表在卷可稽，是本案被告所為施用毒品之犯行，
    距離前開觀察、勒戒執行完畢釋放雖已逾5 年，惟被告在上
    開觀察、勒戒執行完畢後5 年內，既已再犯施用毒品罪，並
    經追訴、處罰，揆諸前揭說明，其本次犯行即與毒品危害防
    制條例第20條第3 項所稱之「5 年後再犯」有別，是公訴人
    依法追訴，於法並無不合，本院自應依法論科。
三、按海洛因為毒品危害防制條例第2 條第2 項第1 款所稱之第
    一級毒品。核被告甲○○所為，係犯毒品危害防制條例第10
    條第1 項之施用第一級毒品罪；其持有第一級毒品海洛因進
    而施用，持有毒品之行為為施用毒品之當然手段，不另論以
    持有毒品罪（最高法院74年度台上字第3404號判例意旨參照
    ）。又被告有如事實欄所載前案科刑及執行之情形，有臺灣
    高等法院被告前案紀錄表在卷可考，其於有期徒刑執行完畢
    後5 年內，故意再犯本案有期徒刑以上之罪，為累犯，應依
    刑法第47條第1 項之規定加重其刑。爰審酌被告曾因施用毒
    品犯行而送觀察、勒戒及法院多次判處罪刑確定，仍不知悛
    悔，復再施用毒品，顯見其無戒絕之決心，惟念其施用毒品
    乃戕害自己身心健康，尚未危及他人，且本次施用毒品犯行
    僅1 次，犯後坦承犯行，態度尚稱良好等一切情狀，量處如
    主文所示之刑，以示懲儆。公訴人具體求處有期徒刑1 年，
    固非無見，惟本院斟酌前開事項，認公訴人所求刑度尚嫌過
    重，附此敘明。至被告所有供施用海洛因所用之注射針筒，
    並未扣案，復據被告供承於犯案後業已丟棄，堪認已經滅失
    ，自無從宣告沒收，併此敘明。
據上論斷，應依刑事訴訟法第273 條之1 第1 項、第299 條第1
項前段，毒品危害防制條例第10條第1 項，刑法第11條前段、第
47條第1 項，判決如主文。
本案經檢察官呂寧莉到庭執行職務。
中    華    民    國    99    年     6    月    14    日
                  刑事第一庭法  官  吳祚丞
以上正本證明與原本無異。
如不服本判決應於收受判決後10日內向本院提出上訴書狀，並應
敘述具體理由；其未敘述上訴理由者，應於上訴期間屆滿後20日
內向本院補提理由書（均須按他造當事人之人數附繕本）「切勿
逕送上級法院」。
                            書記官  丁梅芬
中    華    民    國    99    年     6    月    14    日
附錄論罪科刑法條：
毒品危害防制條例第10條第1項
施用第一級毒品者，處 6 月以上 5 年以下有期徒刑。

司法院資訊處製作；財團法人民間司法改革基金會備份。
